【裁判字號】    98,上易,313
【裁判日期】    980818
【裁判案由】    損害賠償
【裁判全文】
臺灣高等法院民事判決                 98年度上易字第313號
上  訴  人  丁○○
被  上訴人  戊○○
上列當事人間請求損害賠償事件，上訴人對於中華民國九十七年
十二月三十一日臺灣桃園地方法院九十七年度訴字第一三七六號
第一審判決提起上訴，經本院於九十八年八月四日言詞辯論終結
，判決如下：
    主  文
上訴駁回。
第二審訴訟費用由上訴人負擔。
    事  實
甲、上訴人方面：
壹、聲明：
一原判決不利上訴人部分廢棄。
二上廢棄部分，駁回被上訴人在第一審之訴。
貳、陳述：除與原判決記載相同者外，補稱略以：
一被上訴人與伊前夫甲○○發生婚外情，於伊與甲○○離婚後，
  又多次阻攔伊探視子女，伊始發第一次信函予被上訴人家人，
  期其家人勸諭被上訴人不要阻攔伊探視子女之合法利益，伊所
  為符合刑法第三百十一條第一款：因自衛、自辯或保護合法利
  益，以善意發表言論者不罰規定，自不構成侵害權行為。
二伊所發第一次信函雖提及被上訴人發生婚外情、懷孕及墮胎二
  次等情，惟該等事實為被上訴人家人已知事實，況現今社會並
  未認為發生婚外情、懷孕及墮胎有何不名譽之事，被上訴人名
  譽未因伊行為再受有任何損害或減損。
三伊第二次發函與甲○○，要求甲○○就其言行負責，並未將該
  函散布予其他不特定之人，無須負擔任何損害賠償責任。
四縱伊應負侵權行為損害賠償責任，伊所為亦係被上訴人妨礙伊
  行使探視子女合法權利所造成，被上訴人亦與有過失。
參、證據：除援用原審提出者外，聲請訊問證人甲○○、乙○○
    、丙○○。
乙、被上訴人方面：
被上訴人未於言詞辯論期日到場，據其於準備程序期日到場陳稱
：
壹、聲明：上訴駁回。
貳、陳述：與原判決記載相同。
參、證據：援用原審提出者。
    理  由
甲、程序方面
本件被上訴人經合法通知，未於言詞辯論期日到場，核無民事訴
訟法第三百八十六條各款所列情形，爰准上訴人之聲請，由其一
造辯論而為判決。
乙、得心證之理由
一本件被上訴人主張：上訴人(一)於民國九十五年八月三十日將指
  摘伊「以懷孕威脅要求遮羞費」、「八年來都沒有分手」、「
  與甲○○同居」及「阻止探視兒子」等不實且足以毀損伊名譽
  之文件，散布於伊父母、親友及附近鄰居住居所，另透過傳真
  將上開誹謗文件散布於伊任職之旺宏電子股份有限公司（下稱
  旺宏公司）；(二)於同年九月二十六日另以指摘伊為「妓女」、
  「染性病」、「對其謀財害命」、「與甲○○八年來都在一起
  」等足以毀損伊名譽之文件散布於伊曾任職之全懋精密科技股
  份有限公司（下稱全懋公司），致伊名譽嚴重受損等情，爰依
  侵權行為規定，請求上訴人給付新臺幣（下同）十五萬元本息
  之判決（被上訴人於原審請求上訴人給付超過十五萬元本息部
  分，經原審駁回後，未據聲明不服）。
二上訴人則以：伊散布上開(一)文件，惟係為期被上訴人家人勸諭
  被上訴人不要阻攔伊探視子女之合法利益，所為不構成侵害權
  行為，且被上訴人家人早已知被上訴人發生婚外情、懷孕及墮
  胎二次等事實，現今社會亦未認為發生婚外情、懷孕及墮胎有
  何不名譽之事，被上訴人名譽未因伊行為受有任何損害或減損
  ，又伊所發上開(二)文件，係要求甲○○就其言行負責，未將該
  函散布予其他不特定之人，無須負擔任何損害賠償責任，且被
  上訴人妨礙伊探視子女，伊始散布上開文件，被上訴人亦與有
  過失等語，資為抗辯。
三查上訴人與甲○○原為夫妻，於九十四年間離婚，約定所育二
  子乙○○、丙○○監護權歸甲○○，但未協議上訴人與子女會
  面交往方式，甲○○與上訴人離婚後，曾與被上訴人同居，現
  另與他人結婚，甲○○與被上訴人同居期間，上訴人無法直接
  與甲○○以電話溝通探視乙○○、丙○○時間，大多由乙○○
  、丙○○先以電話聯絡上訴人，再徵求甲○○同意後始通知上
  訴人，上訴人再自苗栗住處到甲○○住處（桃園或竹北）接小
  孩，惟有時甲○○答應後，上訴人至甲○○住處接小孩時，如
  遇甲○○不在家，被上訴人會通知警衛不讓上訴人到訪或阻止
  上訴人接小孩等情，經甲○○、乙○○、丙○○分別證述在卷
  ，上訴人乃於九十五年八月間以「懇求善心人士協助」為題，
  將內容為「．．甲○○．．說他在新竹全懋公司與秘書戊○○
  （即被上訴人）發生婚外情，戊○○以懷孕威脅，若不給遮羞
  費，便要將孩子生下．．如果．．你們就老實告訴我，．．你
  也不必墮胎二次．．」之文件，傳真至被上訴人服務之旺宏電
  子公司，並將上開文件投入被上訴人父母、哥哥及鄰居之信箱
  內；另於九十五年九月二十六日將「收件者：業務部同仁．．
  甲○○八年前，即告訴總經理．．，戊○○是妓女傳染性病給
  他．．」之文件，傳真至全懋公司，上訴人因上開散布文字，
  指摘足以毀損被上訴人名譽之事之犯行，及散布文字，傳述足
  以毀損他人名譽之事之犯行，經臺灣桃園地方法院（下稱桃園
  地院）九十七年桃簡字第二二號刑事判決分別判處拘役五十日
  ，減為拘役二十五日、拘役五十日，減為拘役二十五日，應執
  行拘役五十日，如易科罰金，以新臺幣一千元折算一日等情，
  有上開判決附卷足憑，堪信為真實。上訴人將指摘被上訴人墮
  胎、妓女、染性病等足以毀損被上訴人名譽之事，傳真、散發
  至被上訴人住處附近諸多住戶或被上訴人任職之公司，使不特
  定多數人得以閱覽，難謂無散布於眾之意圖，且上開指摘足以
  貶低社會對於被上訴人之評價，上訴人所為，已侵害被上訴人
  之名譽權。上訴人辯稱伊係為期被上訴人家人勸諭被上訴人不
  要阻攔伊探視子女之合法利益，現今社會亦未認為發生婚外情
  、懷孕及墮胎有何不名譽之事，被上訴人名譽未因伊行為受有
  任何損害或減損云云，惟被上訴人固曾於上訴人與其前配偶甲
  ○○婚姻關係存續中與甲○○發生婚外情，於上訴人與甲○○
  離婚後，復與甲○○同居，依甲○○、乙○○、丙○○證述，
  被上訴人亦曾有阻礙上訴人探視乙○○、丙○○之舉，然上訴
  人非不得依正當法律程序尋求救濟，上訴人尚不得因被上訴人
  上開行為而任意以上開文字毀損被上訴人名譽，上訴人所辯不
  足採信。
四按不法侵害他人之名譽，被害人雖非財產上之損害，亦得請求
  賠償相當之金額，民法第一百九十五條第一項定有明文。上訴
  人不法侵害被上訴人名譽，既經認定，被上訴人依上開規定，
  請求上訴人賠償非財產上損害，自無不合。原審審酌被上訴人
  為大學畢業，任職於旺宏公司，九十五年度所收入六十六萬餘
  元、九十六年所得收入一百零二萬餘元，名下有不動產，於上
  訴人與甲○○婚姻關係存續中，與甲○○發生婚外情；而上訴
  人為記帳士，名下有汽車、不動產，九十五年度所得收入一百
  零六萬餘元、九十六年度所得收入一百五十五萬餘元，與甲○
  ○離婚後迄未再婚，被上訴人於上訴人探視與甲○○所生子女
  乙○○、丙○○時，曾加以阻礙等一切情狀，認應以十五萬元
  為被上訴人精神慰撫金之標準，尚屬相當，則原判決命上訴人
  如數給付並加計自訴狀繕本送達翌日起之法定遲延利息，洵為
  正當。上訴論旨，指摘原判決不當，求予廢棄，非有理由，應
  予駁回。
五據上論結，本件上訴為無理由。依民事訴訟法第四百六十三條
  、第三百八十五條第一項、第四百四十九條第一項、第七十八
  條，判決如主文。
中    華    民    國    98    年    8     月    18    日
                    民事第九庭
                        審判長法  官   黃熙嫣
                              法  官   陳玉完
                              法  官   鄭傑夫
正本係照原本作成。
不得上訴。
中    華    民    國    98    年    8     月    19    日
                              書記官   廖逸柔


司法院資訊處製作；財團法人民間司法改革基金會備份。
